【裁判字號】    99,簡上,42
【裁判日期】    990519
【裁判案由】    詐欺
【裁判全文】
臺灣板橋地方法院刑事判決              99年度簡上字第42號
上  訴  人  臺灣板橋地方法院檢察署檢察官
被      告  丙○○
            甲○○
上列上訴人因公共危險等案件，不服本院98年度簡字第7744號，
中華民國98年12月3 日第一審判決（聲請簡易判決處刑案號：98
年度偵字第18537 、18427 、15390 、18532 號及移送併辦案號
：臺灣新竹地方法院檢察署98年度偵字第7033號），提起上訴，
本院管轄之第二審合議庭判決如下︰
    主  文
上訴駁回。
    事實及理由
一、本案經本院審理結果，認第一審以被告丙○○、甲○○所為
    均係犯刑法30條第1 項前段、第339 條第1 項之幫助詐欺取
    財罪，被告丙○○並為累犯，而分別判處有期徒刑六月、四
    月，如易科罰金，均以新臺幣（下同）一千元折算一日，其
    認事用法均無違誤，量刑亦屬妥當，應予維持，並引用第一
    審判決書記載之事實、證據及理由。
二、檢察官上訴意旨略以：被告二人均為累犯，且迄未與被害人
    和解，原審量刑過輕；又被害人陳彩雅因被告二人所屬詐騙
    集團詐騙後，陸續匯款三十七萬元，原審僅認定十萬元，亦
    有違誤等語。
三、訊據被告丙○○固坦承系爭玉山商業銀行股份有限公司三重
    分行帳號00000000000000號帳戶（下稱系爭玉山銀行帳戶）
    為其所親自開立，並持有該帳戶之金融卡及密碼等事實，被
    告甲○○亦坦承申辦0000000000號之易付卡門號後，以五百
    元之價格出售予某真實姓名年籍不詳，綽為「阿美」之成年
    女子之事實，惟均矢口否認有幫助詐欺取財之犯行。被告丙○○辯稱：伊當時將系爭玉山銀行帳戶之金融卡放在皮夾內
    遺失，伊並未將該帳戶金融卡及密碼提供予他人使用云云；
    被告甲○○則辯稱，伊當時係想要賺錢才將上開門號賣給「
    阿美」，伊並不知道「阿美」要如何使用該門號，伊並無幫
    助詐欺取財之故意云云。
四、經查：
(一)系爭玉山銀行帳戶及0000000000號易付卡門號，分別係被告
    丙○○與甲○○本人所親自申請，被告甲○○嗣以五百元之
    價格將該門號出售予綽號「阿美」之成年女子，及如附表所
    示之被害人乙○○等人確遭詐欺集團詐騙後，將各該款項匯
    入被告丙○○系爭玉山銀行帳戶或另案被告任振鵬及李萬福
    之子李偉銘之銀行帳戶內，旋遭人以金融卡提款之方式提領
    一空等事實，為被告二人所供承不諱，核與證人乙○○、戊○○、丁○○、陳彩雅、陳玥蓁、張治邦、任致鵬等人於警
    詢中、證人李萬福、李偉銘於警詢及偵查中所為之證述大致
    相符，並有被告系爭玉山銀行帳戶之開戶資料及交易明細表
    、李偉銘安泰銀行帳戶之開戶資料暨資金往來交易明細表、
    任致鵬中國信託銀行帳戶之歷史交易查詢報表、上開行動電
    話門號之用戶基本資料及通聯紀錄、報紙分類廣告各一份，
    暨各被害人所提之自動櫃員機交易明細表等資料附卷可稽，
    是被告丙○○所申辦之系爭玉山銀行帳戶及被告甲○○所申
    辦之上開門號，均係供該詐欺集團成員利用作為對被害人乙○○等人為詐欺取財犯行時使用之事實，堪以認定。
(二)被告丙○○雖辯稱金融卡及密碼係放在皮夾內遺失，然查其
    因擔任詐欺集團取款車手案件，經本院以97年度訴字第2365
    號刑事判決判處有期徒刑九月確定而入監服刑後，甫於98年
    4 月15日出監，當時其系爭玉山銀行帳戶內僅有七十二元乙
    節，有其臺灣高等法院被告前案紀錄表及系爭玉山銀行帳戶
    之交易明細表各一份在卷可按，是在該帳戶餘額不滿一百元
    之情形下，其根本無法使用自動櫃員機提領現金，又有何必
    要特地隨身攜帶該帳戶之金融卡以致遺失？且依其於警詢中
    所述：「我的玉山銀行提款卡遺失當時是放在皮包夾裡，皮
    包夾裡有很多卡，經整理才知道玉山銀行提款卡遺失。」等
    語（參見98年度偵字第15390 號偵查卷第6 頁），及於本院
    審理中所述當時皮包內還有一張華泰銀行金融卡等語（參見
    本院99年2 月10日準備程序筆錄第3 頁）可知，當時其皮夾
    內尚有華泰銀行金融卡等許多卡片，竟然僅有系爭玉山銀行
    之金融卡遺失，實亦悖於常情，一般竊賊既然竊走皮夾，自
    然係整個皮夾竊走後再清點財物，又何須單只竊走皮夾內特
    定銀行之金融卡？是被告丙○○所述遭竊等情，有違情理，
    實難令人據以憑採。另被告丙○○雖稱其於入監服刑期間，
    為使母親能使用該帳戶金融卡，故將密碼寫在紙條上交給母
    親云云，然查被告丙○○當時為32歲之青年人，於偵查及本
    院審理中對於該帳戶之金融卡密碼均能迅速答出，可徵其記
    憶力甚佳，在此情形下，於其母親交還金融卡時，又何須保
    留該字條？縱使未當場丟棄，衡情亦無須連同該金融卡一併
    放在皮夾內，其所為顯與常情不符，亦難令人採信。按銀行
    晶片金融卡之密碼一般為六至十二碼，可能之組合甚多，且
    被告丙○○當庭所述之密碼與其身分證統一編號、出生日期
    、電話號碼及系爭玉山銀行帳戶之帳號等數字均無關聯，故
    該帳戶之金融卡縱為他人所竊取或拾獲，衡情亦無從得知上
    開密碼，然該詐騙集團成員竟能在未因輸錯密碼三次以上而
    遭自動櫃員機沒入之情形下，知悉密碼，顯然系爭玉山銀行
    帳戶之晶片金融卡密碼，應係被告丙○○所提供，該詐騙集
    團之成員方能如此順利使用甚明。
(三)被告丙○○雖稱其甫因擔任詐欺集團成員案件而服刑出監，
    ，知悉自由之可貴，不可能再犯云云。然查被告自承其尚有
    負債（參見上開本院準備程序筆錄第3 頁），且由其帳戶內
    幾無存款等情，亦可知被告資力困窘，經濟狀況不佳，具有
    出售或出租帳戶以牟利之動機。況其前為詐欺集團成員，亦
    深諳出售或出租帳戶之管道，是亦不能排除其抱持被害人可
    能未報案，或其辯詞遭採信而有脫罪可能之心態而出售或出
    租帳戶，不能因其前曾因類似詐欺案件遭判刑，而謂其絕對
    不可能再犯。此外，被告既曾為詐欺集團成員，自知悉詐欺
    集團之犯罪模式即係利用他人帳戶從事詐欺取財等犯罪後，
    供被害人匯入款項之用，以逃避司法偵查機關之追查，惟被
    告竟仍將其所有系爭玉山銀行帳戶之金融卡及密碼等物件交
    付詐欺集團使用，其具有幫助該集團實施詐欺取財犯罪之幫
    助意思，甚為明確。
(四)被告甲○○雖辯稱其不知「阿美」取得其所申辦行動電話門
    號之原因，然按申請行動電話易付卡門號並無任何特殊之限
    制，一般民眾皆得輕易申請一支或數支門號使用，此乃眾所
    週知之事實，且依被告甲○○於偵查中所述，阿美總共帶伊
    申請了六個易付卡門號，總共給伊三千元等語觀之（參見98
    年度偵字第18532 號偵查卷第62頁），被告甲○○當時亦應
    知悉申辦易付卡門號十分容易，其本人僅提供身分證及健保
    卡等證件，即可輕易申請六個門號。是在此情形下，該名綽
    號「阿美」之人，竟未自行申請門號，反而額外以一個門號
    五百元之代價，來向被告甲○○蒐購門號，還花費時間、勞
    力親自帶被告甲○○去申請，顯然係屬刻意大量蒐購他人行
    動電話門號之行為，依一般常識，即可預見該「阿美」所屬
    集團乃係欲藉由該等人頭行動電話來規避司法偵查機關循線
    追查，亦即該集團必係因欲為某犯罪行為，才特別花費金錢
    大量蒐購人人皆可輕易申請取得之行動電話門號甚明。況日
    常生活中，詐騙集團成員利用撥打人頭戶申請之行動電話而
    向他人詐取財物或蒐購人頭帳戶等，早經大眾傳播媒體多所
    報導，政府機關亦廣為宣導，被告甲○○案發時為年滿六十
    歲、具有足夠社會經驗之成年人，對上情自應知之甚詳，竟
    仍貪圖每一門號五百元之利益，而親自申辦行動電話門號後
    ，交付予真實年籍姓名均不詳之人，以致自己完全無法了解
    、控制該門號之使用方法及流向，則被告甲○○應具有縱有
    人利用該等行動電話門號實施詐欺取財或其他犯罪之用，亦
    不違背其本意之幫助意思，至為灼然。
(五)至關於被害人陳彩雅於本案中遭詐騙金額部分，按幫助犯之
    成立，除須具有幫助他人犯罪之故意與行為外，仍須所為幫
    助行為與正犯所實行之犯罪間，具有直接之影響，亦即幫助
    犯之幫助行為，須與正犯之意思相一致，始足當之。倘行為
    人所為與正犯所實行之犯罪行為間，並無直接之影響，即難
    以幫助犯相繩，最高法院96年度台上字第6822號判決意旨可
    資參照。查被害人陳彩雅固遭該詐騙集團先後騙得約三十七
    萬元，然其中僅有十萬元係匯入該詐騙集團因被告甲○○提
    供上開行動電話門號而獲得之證人任致鵬中國信託銀行帳戶
    內，是與被告甲○○提供上開行動電話門號此一幫助行為具
    有直接影響者，應僅有此部分之十萬元，被害人陳彩雅其餘
    遭詐騙之款項部分，與被告甲○○所為之幫助行為間，尚無
    直接關聯，揆諸前揭判決意旨，此部分應非屬被告甲○○之
    犯行所及（亦即在本案中所認定者為被告之犯罪行為，包含
    因其犯罪行為所造成之損害此一犯罪事實，但並非認定被害
    人所有之損失，故就被害人之損失並非因被告之犯罪行為所
    造成之部分，即未認定在被告之犯罪事實內），從而原審所
    認定之犯罪事實中，就被害人陳彩雅部分認定之受騙金額為
    十萬元，並無違誤，此部分之上訴意旨應屬誤會，附此敘明
    。
(六)據此，被告二人上開所辯，均非可採，本案事證明確，被告
    二人犯行，均堪認定。
五、核被告二人所為，均係犯刑法第30條第1 項前段、第339 條
    第1 項之幫助詐欺取財罪。原審以被告二人犯行明確，依刑
    事訴訟法第449 條第1 項前段、第3 項，刑法第30條第1 項
    前段、第2 項、第339 條第1 項、第55條、第47條第1 項，
    刑法施行法第1 條之1 第1 項、第2 項前段之規定，並審酌
    被告丙○○前已因擔任詐騙集團車手，經本院以97年度訴字
    第2365號判決判處有期徒刑九月確定，竟不思悔悟再為本件
    犯行；被告甲○○為圖小利提供行動電話門號供他人詐欺取
    財，助長詐騙財產犯罪之風氣，致使執法人員難以追查正犯
    之真實身分，增加被害人尋求救濟之困難，擾亂金融交易往
    來秩序，危害社會正常交易安全，兼衡被害人遭詐騙之金額
    暨被告二人之品行、生活狀況、智識程度、犯罪之動機、目
    的、手段、犯罪後之態度等一切情狀，分別量處被告丙○○
    、甲○○有期徒刑六月、四月，並各諭知易科罰金之折算標
    準，其認事用法並無違誤，量刑亦屬妥當，應予維持。上訴
    意旨雖執前揭理由認原審量刑過輕，惟按關於刑之量定，係
    實體法上賦予法院得為自由裁量之事項，倘其未有逾越法律
    所規定之範圍，或濫用其權限，即不得任意指摘為違法。本
    案被告丙○○部分因其提供帳戶而幫助該詐騙集團得以遂行
    詐騙犯行部分，僅有附表編號四被害人乙○○部分之二萬八
    千四百五十三元（亦即被告丙○○事實上與請求檢察官上訴
    之被害人陳彩雅受騙部分並無直接關連），是其所造成之損
    害尚非重大。又被告甲○○為本案犯行前並無前科，有其臺
    灣高等法院被告前案紀錄表一份在卷可按，素行尚可，並非
    檢察官上訴意旨中所指之累犯，且其犯罪所得僅有五百元，
    在整體詐騙過程中，復係居於因貪圖利益而提供行動電話門
    號之次要地位，是在審酌上情後，原審所量處之上開刑期應
    無不當之處，從而上訴意旨指摘原審量刑過輕部分亦無理由
    ，應予駁回。
五、本件被告甲○○經合法傳喚無正當之理由未於審判期日到庭
    ，有送達證書及本院99年5 月4 日審判筆錄各一份在卷可按
    ，爰依刑事訴訟法第371 條規定，不待其陳述，逕行判決。
據上論斷，應依刑事訴訟法第455 條之1 第1 項、第3 項、第
368 條、第373 條、第371 條，判決如主文。
本案經檢察官陳旭華到庭執行職務。
中    華    民    國    99    年    5     月    19    日
                    刑事第十庭  審判長法  官 李幼妃
                                      法  官 鄭凱文
                                      法  官 張紹省
以上正本證明與原本無異。
本件不得上訴。
                                      書記官 周雅玲
中    華    民    國    99    年    5     月    19    日
附錄本案論罪科刑法條全文：
中華民國刑法第339 條第1項
意圖為自己或第三人不法之所有，以詐術使人將本人或第三人之
物交付者，處五年以下有期徒刑、拘役或科或併科1 千元以下罰
金。
【附表】
┌──┬───┬───────────┬─────┬────────┐
│編號│被害人│匯款時間              │匯款金額（│匯入帳戶        │
│    │      │                      │新臺幣）  │                │
├──┼───┼───────────┼─────┼────────┤
│1   │陳彩雅│98年4 月21日21時39分許│ 20,000 元│任致鵬中國信託銀│
│    │      ├───────────┼─────┤行帳戶          │
│    │      │98年4 月21日21時40分許│ 20,000 元│                │
│    │      ├───────────┼─────┤                │
│    │      │98年4 月21日21時41分許│ 20,000 元│                │
│    │      ├───────────┼─────┤                │
│    │      │98年4 月21日21時42分許│ 20,000 元│                │
│    │      ├───────────┼─────┤                │
│    │      │98年4 月22日21時43分許│ 20,000 元│                │
├──┼───┼───────────┼─────┼────────┤
│2   │陳玥蓁│98年4月21日23時52分許 │ 10,123 元│任致鵬中國信託銀│
│    │      ├───────────┼─────┤行帳戶          │
│    │      │98年4月22日0時16分許  │ 29,984 元│                │
├──┼───┼───────────┼─────┼────────┤
│3   │張治邦│98年4月21日21時41分許 │ 20,000 元│任致鵬中國信託銀│
│    │      │                      │          │行帳戶          │
├──┼───┼───────────┼─────┼────────┤
│4   │乙○○│98年4月24日20時12分   │ 17,797 元│李萬福提供其子李│
│    │      │                      │          │偉銘之安泰銀行帳│
│    │      │                      │          │戶              │
│    │      ├───────────┼─────┼────────┤
│    │      │98年4月24日20時27分   │ 28,453 元│丙○○系爭玉山銀│
│    │      │                      │          │行帳戶          │
├──┼───┼───────────┼─────┼────────┤
│5   │丁○○│98年4月24日17時35分許 │ 10,539 元│李萬福提供其子李│
│    │      │                      │          │偉銘之安泰銀行帳│
│    │      │                      │          │戶              │
├──┼───┼───────────┼─────┼────────┤
│6   │戊○○│98年4月24日19時11分許 │  5,405 元│李萬福提供其子李│
│    │      │                      │          │偉銘之安泰銀行帳│
│    │      │                      │          │戶              │
└──┴───┴───────────┴─────┴────────┘

司法院資訊處製作；財團法人民間司法改革基金會備份。
